【裁判字號】    95,訴,1357
【裁判日期】    951023
【裁判案由】    兒童及少年福利法
【裁判全文】
臺北高等行政法院裁定
                                     95年度訴字第01357號
原      告  甲○○
            丙○○
共      同
法定代理人  乙○○
被      告  臺北市政府社會局
代  表  人  薛承泰（局長）
上列當事人因兒童及少年福利法事件，不服臺北市政府中華民國
95年3 月23日府訴字第09577685600 號訴願決定，提起行政訴訟
，本院裁定如下︰
    主  文
原告之訴駁回。
訴訟費用由原告負擔。
    理  由
一、按公法上之爭議，除法律別有規定外，得依本法提起行政訴
    訟。訴訟事件不屬行政法院之權限者，行政法院應以裁定駁
    回，分別為行政訴訟法第2 條、第107 條第1 項第1 款所明
    定。次按「國家為達成行政上之任務，得選擇以公法上行為
    或私法上行為作為實施之手段。其因各該行為所生爭執之審
    理，屬於公法性質者歸行政法院，私法性質者歸普通法院。
    惟立法機關亦得依職權衡酌事件之性質、既有訴訟制度之功
    能及公益之考量，就審判權歸屬或解決紛爭程序另為適當之
    設計。此種情形一經定為法律，即有拘束全國機關及人民之
    效力，各級審判機關自亦有遵循之義務。」、「憲法第16
    條所保障之訴訟權，旨在確保人民於其權利受侵害時，有依
    法定程序提起訴訟，並受法院公平審判之權利。惟訴訟應循
    之程序及相關要件，立法機關得衡量訴訟案件之種類、性質
    、訴訟制度之功能及訴訟外解決紛爭之法定途徑等因素，為
    正當合理之規定。」司法院釋字第540 號、第591 號解釋在
    案。足徵行政訴訟乃國家司法機關用以解決當事人間關於公
    法上之爭議所施行之訴訟程序，惟立法機關亦得依職權衡酌
    事件之性質、既有訴訟制度之功能及公益之考量，就審判權
    歸屬或解決紛爭程序另為適當之設計，此即行政訴訟法第2
    條所定「除法律別有規定外」之情形。
二、緣原告甲○○係民國（下同）87年出生及原告丙○○係88年
    出生，被告於93年12月31日接獲通報，以其法定代理人自93
    年10底開始即以忍受原告等姚童2 人遭受迫害為由，未讓渠
    等正常就學，已剝奪或妨礙渠等接受國民義務教育之機會，
    並曾於94年3 月至5 月，攜同渠等分別投宿於各地旅舍，並
    無固定居住所。嗣因法定代理人限制原告等姚童2 人與他人
    交往，致使其缺乏外在環境刺激，出現發展異常、學習落後
    之現象，顯見原告等姚童2 人未受到適當之養育或照顧。經
    被告審訊原告之行為已逾正常與合理之管教行為，違反兒童
    及少年福利法第30條第6 款規定，為維護原告等姚童2 人權
    益，乃依同法第36條第1 項規定，以94年12月20日北市社緊
    （安）字第0145號處理兒童及少年保護個案緊急安置通知，
    自94年12月20日16時45分起，將原告等姚童2 人予以保護安
    置72小時。嗣被告評估因原告姚童2 人非72小時以上無法妥
    予保護，爰依同法第37條第2 項規定，聲請臺灣臺北地方法
    院裁定准予繼續安置3 個月，經該院以94年度護字第46號民
    事裁定原告姚童2 人自95年12月23日起繼續安置3 個月。嗣
    該院95年度護字第20號民事裁定原告姚童2 人自95年3 月23
    日起延長繼續安置3 個月。法定代理人不服被告94年12月20
    日北市社緊（安）字第0145號處理兒童及少年保護個案緊急
    安置通知，提起訴願，經遭訴願不受理駁回後，遂向本院提
    起行政訴訟。
三、按「兒童及少年有下列各款情形之一，非立即給予保護、安
    置或為其他處置，其生命、身體或自由有立即之危險或有危
    險之虞者，直轄市、縣（市）主管機關應予緊急保護、安置
    或為其他必要之處置：一、兒童及少年未受適當之養育或照
    顧。二、兒童及少年有立即接受診治之必要，而未就醫者。
    三、兒童及少年遭遺棄、身心虐待、買賣、質押，被強迫或
    引誘從事不正當之行為或工作者。四、兒童及少年遭受其他
    迫害，非立即安置難以有效保護者。」、「直轄市、縣（市
    ）主管機關依前條規定緊急安置時，應即通報當地地方法院
    及警察機關，並通知兒童及少年之父母、監護人。但其無父
    母、監護人或通知顯有困難時，得不通知之。緊急安置不得
    超過72小時，非72小時以上之安置不足以保護兒童及少年者
    ，得聲請法院裁定繼續安置。繼續安置以3 個月為限；必要
    時，得聲請法院裁定延長之。．．．」、「直轄市、縣（市
    ）主管機關、父母、監護人、受安置兒童及少年對於前條第
    2 項裁定有不服者，得於裁定送達後10日內提起抗告。對於
    抗告法院之裁定不得再抗告。聲請及抗告期間，原安置機關
    、機構或寄養家庭得繼續安置。安置期間因情事變更或無依
    原裁定繼續安置之必要者，直轄市、縣（市）主管機關、父
    母、原監護人、受安置兒童及少年得向法院聲請變更或撤銷
    之。」兒童及少年福利法第36條第1 項、第37條第1 、2 項
    及第38條分別定有明文。是以，立法機關考量事件之性質、
    既有訴訟制度之功能及公益，就兒童及少年福利法有關前揭
    緊急保護、安置兒童及少年之措施紛爭解決程序，歸屬由普
    通法院審理，故行政法院並無審判權，是原告提起本件訴訟
    於法不合，揆諸首揭規定，應裁定駁回之。至於原告主張被
    告上開強制安置違反行政程序法等規定，請求撤銷該強制安
    置云云，核屬實體問題，自毋庸審究論斷，併此明。
四、依行政訴訟法第107 條第1 項第1 款、第104 條，民事訴訟
    法第95條、第78條，裁定如主文。
中    華    民    國    95    年    10    月    23    日
                  第四庭審判長法  官  侯東昇
                              法  官  楊莉莉
                              法  官  林育如
上為正本係照原本作成。
如不服本裁定，應於送達後10日內向本院提出抗告狀（須按他造
人數附繕本）。
中    華    民    國    95    年    10    月    23    日
                              書記官  林俞文


司法院資訊處製作；財團法人民間司法改革基金會備份。
